【裁判字號】    95,訴,658
【裁判日期】    951011
【裁判案由】    偽造文書等
【裁判全文】
臺灣基隆地方法院刑事判決               95年度訴字第658號
公  訴  人  臺灣基隆地方法院檢察署檢察官
被      告  丁○○
上列被告因偽造文書等案件，經檢察官提起公訴（95年度偵字第
3071、3072號），被告並為有罪陳述，本院合議庭乃裁定由受命
法官獨任以簡式審判程序進行審理，並判決如下：
    主  文
丁○○連續行使偽造私文書，足以生損害於他人，處有期徒刑拾
月，偽造之「戊○○」署押總計陸枚、「丙○○」署押總計伍枚
均沒收；又連續踰越安全設備竊盜，處有期徒刑捌月。應執行有
期徒刑壹年肆月，偽造之「戊○○」署押總計陸枚、「丙○○」
署押總計伍枚均沒收。
    事  實
一、緣丁○○乃戊○○、丙○○之子；乃丁○○僅因一時缺錢花
    用，旋萌生擅自取用戊○○、丙○○身分證暨健保卡（竊盜
    部分業據撤回告訴；上開證件並業經丁○○用畢後歸還），
    俾佯以「戊○○」、「丙○○」名義行使偽造私文書暨詐取
    財物之故意，繼而基於行使偽造私文書暨意圖為自己不法所
    有詐取財物之概括犯意，連續5 次為下列行使偽造私文書暨
    詐欺取財之犯行，總計偽造「戊○○」署押6 枚、「丙○○
    」署押5 枚。嗣因戊○○、丙○○於接獲電信對帳單後，分
    別報警究辦，員警始循線查知上情：
  1.民國95年6 月10日，丁○○持「戊○○身分證」前往遠傳電
    信基隆大武崙特約服務中心（以下簡稱「遠傳大武崙特約門
    市」；門牌號碼不詳），佯以「戊○○」名義申辦遠傳電信
    股份有限公司（以下簡稱「遠傳電信公司」）行動門號，並
    採「遠傳大雙網765 特價手機」優惠方案為其通信資費計算
    方式，再以「戊○○」名義填寫行動電話服務申請書，偽造
    「戊○○」署名2 枚，以此方式偽造私文書，足以生損害於
    戊○○、遠傳大武崙特約門市及遠傳電信公司，繼而提交予
    不知情之店員以行使，使該名店員陷於錯誤，而無償交付丁○○價格、廠牌、型號不詳之行動電話1 支，藉以使丁○○
    得以搭配遠傳電信公司所提供之「0000000000」行動門號撥
    接使用。乃丁○○取得前揭行動電話暨「0000000000」SIM
    卡之後，旋將該SIM 卡置棄不詳處所（已告滅失），並將該
    只行動電話變現花用一空。
  2.95年6 月11日，丁○○又持「戊○○身分證」及「戊○○健
    保卡」前往「臺北縣瑞芳鎮○○街25號」之六六屋通訊有限
    公司（以下簡稱「六六屋公司」），佯以「戊○○」名義申
    辦威寶電信股份有限公司（以下簡稱「威寶電信公司」）行
    動門號，並採「旺年專案Ａ（即586 型）」優惠方案為其通
    信資費計算方式，再以「戊○○」名義填寫行動電話服務申
    請書，偽造「戊○○」署名2 枚，以此方式偽造私文書，足
    以生損害於戊○○、六六屋公司、威寶電信公司，繼而提交
    予不知情之店員以行使，使該名店員陷於錯誤，而無償交付
    丁○○WINII 行動電話1 支（型號：F860），藉以使丁○○
    得以搭配威寶電信公司所提供之「0000000000」行動門號撥
    接使用。乃丁○○取得前揭行動電話暨「0000000000」SIM
    卡之後，旋將該SIM 卡置棄不詳處所（已告滅失），並將該
    只行動電話變現花用一空。
  3.95年6 月11日，丁○○再持「戊○○身分證」及「戊○○健
    保卡」前往「基隆市○○區○○街326 號」之百發通訊行，
    佯以「戊○○」名義申辦臺灣大哥大股份有限公司（以下簡
    稱「臺灣大哥大公司」）行動門號，並採「Myzone568 型」
    優惠方案為其通信資費計算方式，再以「戊○○」名義填寫
    行動電信網路業務服務申請書，偽造「戊○○」署名2 枚，
    以此方式偽造私文書，足以生損害於戊○○、百發通訊行、
    臺灣大哥大公司，繼而提交予不知情之店員以行使，使該名
    店員陷於錯誤，而無償交付丁○○MO-180行動電話1 支，藉
    以使丁○○得以搭配臺灣大哥大公司所提供之「0000000000
    」行動門號撥接使用。乃丁○○取得前揭行動電話暨「0000
    000000」SIM 卡之後，旋將該SIM 卡置棄不詳處所（已告滅
    失），並將該只行動電話變現花用一空。
  4.95年6 月14日，丁○○持「丙○○身分證」及「丙○○健保
    卡」前往「基隆市○○路82號之華成通訊行，佯以「丙○○
    」名義申辦臺灣大哥大公司行動門號，並採「Myzone568 型
    」優惠方案為其通信資費計算方式，再以「丙○○」名義填
    寫行動電信網路業務服務申請書，偽造「丙○○」署名3 枚
    ，以此方式偽造私文書，足以生損害於丙○○、華成通訊行
    、臺灣大哥大公司，繼而提交予不知情之店員以行使，使該
    名店員陷於錯誤，而無償交付丁○○MOTO-L6 行動電話1 支
    ，藉以使丁○○得以搭配臺灣大哥大公司所提供之「000000
    0000」行動門號撥接使用。乃丁○○取得前揭行動電話暨「
    0000000000」SIM 卡之後，旋將該SIM 卡置棄不詳處所（已
    告滅失），並將該只行動電話變現花用一空。
  5.95年6 月14日，丁○○又持「丙○○身分證」前往遠傳電信
    登遠通訊百貨行（以下簡稱「遠傳登遠通訊」；門牌號碼不
    詳），佯以「丙○○」名義申辦遠傳電信公司行動門號，並
    採「遠傳大雙網765 特價手機」優惠方案為其通信資費計算
    方式，再以「丙○○」名義填寫行動電話服務申請書，偽造
    「丙○○」署名2 枚，以此方式偽造私文書，足以生損害於
    丙○○、遠傳登遠通訊及遠傳電信公司，繼而提交予不知情
    之店員以行使，使該名店員陷於錯誤，而無償交付丁○○價
    格、廠牌、型號不詳之行動電話1 支，藉以使丁○○得以搭
    配遠傳電信公司所提供之「0000000000」行動門號撥接使用
    。乃丁○○取得前揭行動電話暨「0000000000」SIM 卡之後
    ，旋將該SIM 卡置棄不詳處所（已告滅失），並將該只行動
    電話變現花用一空。
二、丁○○另基於竊盜故意暨意圖為自己不法所有之概括犯意，
    先於95年6 月18日下午5 時左右（日間），趁基隆市○○○
    路253 巷18號乙○○住處無人在內暨窗戶即安全設備未關之
    機會，自窗戶翻越入屋，繼而徒手搜刮乙○○之撲滿1 只，
    內有現金新臺幣（下同）4,000 元；又於95年6 月20日中午
    12時左右，藉相同機會，自上開窗戶翻越入屋而二度侵入乙○○之住處並徒手搜刮乙○○之撲滿1 只，內有現金約250
    元，以此方式連續2 次踰越安全設備竊盜上揭財物得手。嗣
    因乙○○報警訴究，員警乃依里鄰監視錄影結果循線查知上
    情。
三、案經基隆市警察局第四分局移送臺灣基隆地方法院檢察署檢
    察官偵查起訴。
    理  由
壹、程序事項
    查本案被告丁○○所犯者非為死刑、無期徒刑、最輕本刑為
    三年以上有期徒刑之罪或高等法院管轄第一審案件，其於準
    備程序進行中，先就被訴事實為有罪之陳述（包括起訴法條
    經檢察官當庭變更部分，詳見後述），經告知其簡式審判程
    序之旨，並聽取公訴人、被告之意見後，本院業已依刑事訴
    訟法第二百七十三條之一第一項規定，裁定由受命法官獨任
    以簡式審判程序進行本案之審理。
貳、實體事項
一、證據能力
    「被告以外之人於審判外之言詞或書面陳述，除法律有規定
    者外，不得作為證據」之規定，於法院以簡式審判程序處刑
    者，不適用之。刑事訴訟法第一百五十九條第二項前段定有
    明文。乃不受傳聞證據法則拘束之例外性規定。準此，本案
    相關證人於審判外之言詞或書面陳述，倘查無不得作為本案
    審判依據之其他情事，復業經本院踐行證據調查之合法程序
    ，就令係屬傳聞（審判外之陳述），核其自猶可據為本案審
    判之證據。合先指明。
二、事實認定
    上揭事實業據被告丁○○於本院審理時坦承在卷，核與證人
    即被害人戊○○、丙○○、乙○○於警詢中證述之情節相符
    ，並有本院卷附之臺灣大哥大股份有限公司函暨「丙○○」
    、「戊○○」行動電信網路業務服務申請書、遠傳電信股份
    有限公司函暨「戊○○」、「丙○○」行動電話服務申請書
    、威寶電信股份有限公司函暨「戊○○」行動電話服務申請
    書各1 件可佐，及偵查卷附之贓物認領保管單、臺灣大哥大
    股份有限公司用戶基本資料查詢明細、遠傳電信股份有限公
    司用戶基本資料查詢明細、威寶電信股份有限公司用戶基本
    資料查詢明細各1 份、民治里監視錄影翻拍照片2 張可考，
    堪認被告於本院審理時之任意性自白，與事實相符，可以採
    信。綜上，本案事證明確，被告如本判決事實欄所載之竊盜
    犯行，堪可認定，應依法論科。
三、論罪科刑
  (一)按刑法第三百二十一條第一項第二款所稱之「其他安全設備
    」，乃指門扇、牆垣以外，依社會通常觀念，足認為防盜之
    一切設備而言；茲基隆市○○○路253 巷18號之住宅窗戶，
    自客觀以言，既有防閑之效用，核其性質，當屬刑法第三百
    二十一條第一項第二款所指之「安全設備」無疑，是倘行為
    人藉踰越該窗戶之方式以入室行竊，則其自應論以本條之踰
    越安全設備加重竊盜罪。又毀（毀損）越（踰越）安全設備
    而入室行竊，其越入行為即屬侵入住宅，已結合於所犯加重
    竊盜之罪質中，而無更行構成侵入住宅竊盜之理（最高法院
    27年上字第1887號判例意旨參照）；至其毀損行為即屬毀棄
    、損壞他人之物，亦已結合於所犯加重竊盜之罪質中，並無
    更行構成毀損罪名之餘地（最高法院92年度臺非字第6 號判
    決意旨參照），合先指明。
  (二)查被告如本判決事實欄一之所為，係犯刑法第二百十六條、
    第二百十條之行使偽造私文書罪及刑法第三百三十九條第一
    項之詐欺取財罪；又如本判決事實欄二之所為，則係犯刑法
    第三百二十一條第一項第二款之踰越安全設備加重竊盜罪。
    起訴意旨雖認被告如本判決事實欄二之所為，係犯刑法第三
    百二十條第一項之普通竊盜罪云云，然此起訴法條業經蒞庭
    檢察官當庭更正（本院95年10月5 日審判筆錄第1 頁、第5
    頁），核此更正範圍，亦無礙於原起訴所特定之事實，兼以
    復與起訴所指之基本社會事實相同，本於檢察一體之原則，
    本院當以蒞庭檢察官所到庭更正者，為本案之起訴法條，而
    毋庸再依刑事訴訟法第三百條規定變更起訴法條，特此指明
    。
  (三)查刑法第三百三十九條第一項詐欺取財罪（以下簡稱本罪）
    之規定本身，無論觀其構成要件，抑其法律效果，固因俱無
    變動，而無法律變更暨新舊法律比較之可言（參見下列【附
    註】）；惟因刑法第三百三十九條第一項之詐欺取財罪之罰
    金刑僅規定「或科或併科（新臺幣）一千元以下罰金」，是
    其最低數額之宣告，即應回歸適用刑法第三十三條第五款之
    總則規定限制。又被告行為後，刑法第三十三條第五款所定
    之罰金刑最低數額，業於94年2 月2 日修正公布，並自95年
    7 月1 日開始施行；茲依修正前刑法第三十三條第五款「罰
    金：（銀元）1 元以上。」暨現行法規所定貨幣單位折算新
    臺幣條例第二條所定折算比例而為換算，本法之罰金最低額
    度本應為銀元1 元即新臺幣3 元。乃依修正後刑法第三十三
    條第五款規定，即「罰金：新臺幣1,000 元以上，以百元計
    算之。」本法之罰金最低額度業已提高為新臺幣1,000 元。
    據此而為比較適用，修正後刑法第三十三條第五款之規定，
    顯然較不利於被告，本諸刑法第二條第一項所揭櫫之「從舊
    從輕」原則，本法有關罰金刑之宣告，自仍應適用修正前刑
    法第三十三條第五款規定，以銀元1 元即新臺幣3 元為其所
    得宣告之最低數額（最高法院95年度第八次刑事庭會議決議
    三(一)1.參照）。
    【附註】
    按為呼應刑法第三十三條第五款之修正，刑法施行法第一條
    之一第一項雖規定「中華民國九十四年一月七日刑法修正施
    行後，刑法分則編所定罰金之貨幣單位為新臺幣。」（95年
    6 月14日制定公布，並因配合刑法之修正施行，依刑法施行
    法第十條、第十條之一規定，自95年7 月1 日開始施行）；
    然考量刑法新制施行以後，刑法分則編所定罰金已無「罰金
    罰鍰提高標準條例」及「現行法規所定貨幣單位折算新臺幣
    條例」之適用，為使罰金數額趨於一致，避免新舊法律之比
    較適用，刑法施行法第一條之一第二項遂規定「九十四年一
    月七日刑法修正時，刑法分則編未修正之條文定有罰金者，
    自九十四年一月七日刑法修正施行後，就其所定數額提高為
    三十倍。但七十二年六月二十六日至九十四年一月七日新增
    或修正之條文，就其所定數額提高為三倍。」即在95年6 月
    30日以前，刑法分則編所定罰金之貨幣單位固為銀元，且部
    分條文亦應適用罰金罰鍰提高標準條例第一條前段規定提高
    倍數；且自95年7 月1 日以後，刑法分則編所定罰金之貨幣
    單位則為新臺幣，並應一律依刑法施行法第一條之一第二項
    規定，提高其倍數為三倍或三十倍不等。惟經互為折算結果
    ，無論新制施行前、後，刑法分則編所定罰金數額之內涵實
    無不同；即刑法分則編有關罰金刑之貨幣單位，雖已由「銀
    元」改為「新臺幣」，然法院所得判處之罰金最高數額實並
    無二致，即所涉刑罰之實質內涵俱未變更。是自95年7 月1
    日起，刑法分則編所定條文雖應一律適用刑法施行法第一條
    之一之規定（而不得再適用罰金罰鍰提高標準條例第一條之
    規定），然此既非法律變更，亦核無新舊法律比較適用之問
    題。
  (四)被告偽造私文書（在門號申請書上偽造「戊○○」、「丙○○」署押）復持以行使，其偽造私文書之低度行為應為高度
    之行使偽造私文書所吸收；又被告偽造「戊○○」、「丙○○」署押之行為亦為偽造私文書之部分行為，均不另論罪。
  (五)被告行為後，刑法固已廢除「連續犯」應論以一罪之規定；
    惟連續數行為而犯同一之罪名，倘均在新法施行前者，於新
    法施行後，亦應依刑法第二條第一項之規定，適用最有利於
    行為人之法律（最高法院95年度第八次刑事庭會議決議五(四)
    參照）。茲以本案情節而論，被告如本判決事實欄一所載之
    前後5 次行使偽造私文書及前後5 次詐欺取財犯行；又如本
    判決事實欄二所載之前後2 次竊盜犯行，均時間緊接，手法
    相類，所犯復係構成要件相同之法條罪名，顯係基於概括犯
    意而反覆為之，兼以其前後5 次行使偽造私文書、詐欺取財
    犯行及前後2 次竊盜犯行，亦均係在刑法廢除「連續犯」規
    定以前之所犯，按諸修正前刑法第五十六條規定，本應依連
    續犯之規定論以一罪，較之新法刪除連續犯規定而應一律予
    以數罪併罰之情節，修正前之規定顯然較有利於被告，本諸
    刑法第二條第一項所揭櫫之「從舊從新」原則，本案即應適
    用修正前刑法第五十六條之規定，即被告既係基於概括犯意
    而反覆實施如本判決事實欄一所載之前後5 次行使偽造私文
    書及前後5 次詐欺取財犯行；又基於概括犯意而反覆實施如
    本判決事實欄二所載之前後2 次竊盜犯行，則均應以連續犯
    之一罪論，並分別加重其刑。
  (六)被告如本判決事實欄一之所載，冒用「戊○○」、「丙○○
    」之名義申辦行動門號，即其使各該店員陷於錯誤而無償交
    付行動電話之欺罔手段，係一行為而觸犯構成要件不相同之
    法條罪名，為異種想像競合犯，應依刑法第五十五條規定，
    從一較重之刑法第二百十六條、第二百十條之行使偽造私文
    書罪處斷。
  (七)如本判決事實欄一1.5.所載，雖未據起訴，然此與業經起訴
    並經本院認定有罪之部分，或有連續犯之裁判上一罪關係，
    或有想像競合犯之裁判上一罪關係，依審判不可分之原則，
    自亦為起訴效力之所及，而為本院所應併予審理。
  (八)被告所犯刑法第二百十六條、第二百十條行使偽造私文書罪
    及刑法第三百二十一條第一項第二款之踰越安全設備加重竊
    盜罪，犯意有別，罪名不同，應予分論併罰。
  (九)刑之酌科：
  1.關於宣告刑：
    本院審酌被告時值盛年，乃不思以正常方式獲取財物，妄想
    以行使偽造私文書、詐欺、竊盜等手段不勞而獲，其觀念殊
    不足取，兼考量被告犯後態度良好、已表悔悟及其犯罪動機
    、目的、手段、對被害人財產法益所造成之侵害等一切情狀
    ，分別量處如主文所示之刑。
  2.關於合併定執行刑：
    按刑法第二條第一項規定：「行為後法律有變更者，適用行
    為時之法律。但行為後之法律有利於行為人者，適用最有利
    於行為人之法律」；即依刑法第五十一條定應執行之刑時，
    倘於裁判確定前犯數罪，其中一罪在新法施行前者，於新法
    施行後，亦應為新舊法律之比較適用（最高法院95年度第八
    次刑事庭決議五(一)參照）。查：本案被告係於裁判確定前犯
    數罪，且其各罪，並均係於95年7 月1 日以前之所犯，詳如
    本判決事實欄之所示；惟其行為後，刑法第五十一條規定業
    於94年1 月7 日經三讀修正，於94年2 月2 日經總統公布，
    並自95年7 月1 日起開始施行。其中，第五款規定：「宣告
    多數有期徒刑者，於各刑中之最長期以上，各刑合併之刑期
    以下，定其刑期。但不得逾二十年」，業經修正為：「宣告
    多數有期徒刑者，於各刑中之最長期以上，各刑合併之刑期
    以下，定其刑期。但不得逾三十年」。比較新舊法律，修正
    後之刑法第五十一條第五款規定，顯然較不利於行為人即被
    告，按諸首開說明，本件自應適用修正前刑法第五十一條第
    五款規定，定其應執行之刑如主文所示。
  (十)被告偽造之「戊○○」署押6 枚及「丙○○」署押5 枚，不
    問屬於犯人與否，均應依刑法第二百十九條規定，宣告沒收
    。
據上論斷，應依刑事訴訟法第二百七十三條之一第一項、第二百
九十九條第一項前段，刑法第二條第一項、第二百十六條、第二
百十條、第三百三十九條第一項、第三百二十一條第一項第二款
、第二百十九條、第五十五條、修正前刑法第五十六條、修正前
刑法第五十一條第五款，刑法施行法第一條之一，判決如主文。
本案經檢察官甲○○到庭執行職務。
中    華    民    國    95    年    10    月    11    日
                  刑事第三庭法  官  王慧惠
以上正本證明與原本無異。
對於本件判決如有不服，應於收受送達後10日內，向本院提出上
訴書狀，上訴於臺灣高等法院，並按他造當事人之人數附具繕本
。
中    華    民    國    95    年    10    月    11    日
                            書記官  王一芳
附錄論罪法條：
刑法第210條
偽造、變造私文書，足以生損害於公眾或他人者，處 5 年以下有
期徒刑。
刑法第339條第1項
意圖為自己或第三人不法之所有，以詐術使人將本人或第三人之
物交付者，處5年以下有期徒刑、拘役或科或併科1千元以下罰金
。
刑法第321條第1項第2款
犯竊盜罪而有左列情形之一者，處 6 月以上、 5 年以下有期徒
刑：
一  於夜間侵入住宅或有人居住之建築物、船艦或隱匿其內而犯
    之者。
二  毀越門扇、牆垣或其他安全設備而犯之者。
三  攜帶兇器而犯之者。
四  結夥三人以上而犯之者。
五  乘火災、水災或其他災害之際而犯之者。
六  在車站或埠頭而犯之者。


司法院資訊處製作；財團法人民間司法改革基金會備份。
